【裁判字號】    99,易,142
【裁判日期】    990820
【裁判案由】    詐欺
【裁判全文】
臺灣士林地方法院刑事判決              99年度易字第142號
    公  訴  人  臺灣士林地方法院檢察署檢察官
    被      告  乙○○
上列被告因詐欺案件，經檢察官提起公訴（98年度偵字第16217
號），本院判決如下：
    主  文
乙○○幫助意圖為自己不法之所有，以詐術使人將本人之物交付
，處有期徒刑伍月，如易科罰金，以新臺幣壹仟元折算壹日。
    事  實
一、乙○○於預見提供自己帳戶予不明人士使用，將可能幫助他
    人以之為詐欺取財之犯罪工具，仍基於縱有人以其帳戶供作
    詐欺取財犯罪所用亦不違背其本意之未必故意，於民國96年
    7 月間某日，將其向彰化商業銀行大安分行（下稱彰化銀行
    ）所申辦之帳號「0000-0 0-00000-0」號帳戶之存摺、提款
    卡、密碼，提供予真實姓名年籍不詳之成年人，嗣該成年人
    所屬詐欺集團之成年成員，即基於意圖為自己不法之所有之
    詐欺犯意，於96年7 月9 日21時許，撥打電話予甲○○，佯
    稱係竹聯幫黑道份子，因甲○○先前之1 筆匯款造成其等系
    統當機，須依指示進行存匯動作以配合修復，致甲○○陷於
    錯誤，於96年7 月10日至彰化銀行內湖分行，陸續匯款新臺
    幣（下同）12萬元、3 萬元、8 萬9 千元至乙○○上開彰化
    銀行帳戶，旋遭提領一空，嗣甲○○查覺有異，報警處理，
    始循線查悉上情。
二、案經甲○○訴由臺北市政府警察局內湖分局報告臺灣士林地
    方法院檢察署檢察官偵查起訴。
    理  由
一、本件當事人對於本院認定事實所引用之證據資料，於本院審
    理中陳明同意引用為本案證據（見本院99年7 月21日審理筆
    錄），本院審酌該等證據作成之情況，認為適當，且無其他
    違背法定程式而取證之情形，依刑事訴訟法第159 條之5 規
    定、第158 條之4 規定之反面解釋，均有證據能力。
二、訊據被告乙○○矢口否認有何幫助詐欺取財之犯行，辯稱：
    伊係於96年7 月10日看到96年7 月8 日自由時報而去應徵司
    機，在桃園火車站附近將伊彰化銀行帳戶的存摺正本、提款
    卡交給1 位自稱「陳先生」之人，伊有口頭跟他說提款卡密
    碼，因為他跟伊說接送都是由司機收現金，公司要抽兩成，
    所以叫伊把收到的現金存到伊彰化銀行帳戶，由公司用伊的
    提款卡去提領抽成，約好從96年7 月14日開始做，他會打電
    話告訴伊說到那裡去接送；但伊交了帳戶資料後，因為想到
    一般交給公司的存摺應該是影本，伊心理覺得有點不太正常
    ，所以伊於96年7 月11日打電話給對方，但對方未接電話，
    後來伊就於96年7 月12日到三峽派出所報案，員警問伊有無
    損失，伊說沒有，員警不肯給伊報案或備案資料，伊又於96
    年7 月13日到彰化銀行表示要停掉帳戶，但承辦人員說帳戶
    已遭凍結，96年7 月18日伊發現該集團又有刊登廣告在自由
    時報，伊於偵查中有提出96年7 月8 日及18日自由時報分類
    廣告以協助緝捕，伊並未幫助詐欺云云。
三、經查：
(一)、如事實欄所述被害人甲○○遭詐欺集團施加詐術，致陷於錯
    誤而交付款項之經過，業據證人甲○○於警詢及偵查中證述
    綦詳（見98年度他字第2616號偵查卷第73至76、99至100 頁
    之96年7 月11日、98年8 月23日警詢筆錄，及98年度偵字第
    16217 號偵查卷第4 至5 頁之98年12月8 日偵訊筆錄），且
    有被告上開彰化銀行帳戶之開戶資料及交易明細、甲○○之
    存款憑條等件附卷可稽（見98年度他字第2616號偵查卷第50
    、79至81頁），堪認被害人甲○○遭詐欺集團詐欺取財，且
    款項係匯入被告上開彰化銀行帳戶無訛；
(二)、被告雖辯稱伊係因於96年7 月間看到報紙分類廣告，為應徵
    司機工作，而將彰化銀行帳戶資料交予自稱「陳先生」之人
    ，且伊於交付帳戶資料後，有主動到三峽派出所擬報案及到
    彰化銀行擬暫停帳戶云云，並提出所謂刊有「陳先生」所屬
    詐欺集團電話之96年7 月8 日及18日自由時報分類廣告各1
    份為據。惟查：
１、經本院函查被告所提出前揭報紙分類廣告上所載2 支行動電
    話之申請資料結果，2 門號均屬外勞人頭卡乙情，有中華電
    信資料查詢單附卷可稽（見本院99年度易字第142 號審理卷
    ），顯無從查悉其實際持用人之身分，被告所辯為應徵工作
    而交付帳戶資料乙節，並無證據顯示為真實；況按金融帳戶
    ，事關存戶個人財產權益之保障，與存摺、印章、提款卡、
    密碼等物相結合，專屬性、私密性更形提高，且近來詐欺取
    財犯案猖獗，每利用人頭帳戶作為犯罪工具，一般人均有應
    妥善保管上開帳戶資料，以防遭人作為犯罪使用之認知，然
    被告竟自承將上開帳戶資料交予真實姓名年籍不詳之人，其
    有容認他人作為詐欺取財犯罪使用之未必故意，自屬灼然；
２、至被告另辯稱其於交付帳戶資料後，曾主動於96年7 月12日
    、13日到三峽派出所及彰化銀行擬報案及暫停帳戶云云，然
    經本院函詢臺北縣政府警察三峽分局，覆稱：三峽派出所於
    96年7 月12日並無受理被告報案之相關紀錄等語（見本院99
    年度易字第142 號審理卷附該分局99年7 月10日北縣警峽刑
    字第0990022360號函），又依彰化銀行函檢附被告上開彰化
    銀行帳戶之交易明細顯示：該帳戶於96年7 月13日因列為警
    示帳戶而強迫結清，並無被告自行申請暫停帳戶之相關紀錄
    等情（見98年度他字第2616號偵查卷第78至81頁之該銀行98
    年9 月15日彰大安字第0982313 號函暨附件），被告所辯此
    節，洵屬有疑，無法以之認定被告本意不願他人將其所提供
    之帳戶資料供作詐欺犯罪使用，無從推翻本院前揭認定。
(三)、綜上，本件被告犯罪事證明確，應依法論科。
四、按刑法上之幫助犯，係對於犯罪與正犯有共同之認識，而以
    幫助之意思，對於正犯資以助力，而未參與實施犯罪之行為
    者而言（最高法院88年度臺上字第1270號裁判意旨參照），
    本件被告提供帳戶資料供他人使用，惟尚查無被告有以自己
    實施詐欺取財犯罪之意思，而與他人為詐欺取財犯罪之犯意
    聯絡，或被告有直接參與詐欺取財犯罪構成要件行為分擔之
    情事，尚非詐欺取財罪之正犯，核被告所為，係犯刑法第30
    條第1 項、第339 條第1 項之幫助詐欺取財罪。被告為幫助
    犯，依刑法第30條第2 項規定，按正犯之刑減輕之。爰審酌
    被告提供帳戶資料予他人作犯罪使用，助長詐欺犯罪風氣之
    猖獗，增加被害人尋求救濟及治安機關查緝犯罪之困難，且
    犯罪後未坦承犯行，未見悔意，暨被告犯罪之動機、目的、
    手段、生活狀況、品行、智識程度等一切情狀，量處如主文
    所示之刑，並諭知易科罰金之折算標準，以資懲戒。
據上論斷，應依刑事訴訟法第299 條第1 項前段，刑法第30條第
1 項、第2 項、第339 條第1 項、第41條第1 項前段，刑法施行
法第1 條之1 ，判決如主文。
本案經檢察官葉乃瑋到庭執行職務
中    華    民    國    99    年    8     月    20    日
                  刑事第三庭審判長法  官  李  育  仁
                                  法  官  劉  育  琳
                                  法  官  孫  曉  青
上正本證明與原本無異。
如不服本判決應於送達後10日內向本院提出上訴狀。
                                  書記官  林  蔚  菁
中    華    民    國    99    年    8     月    20    日
附錄本案論罪科刑法條全文：
刑法第339條
意圖為自己或第三人不法之所有，以詐術使人將本人或第三人之
物交付者，處5 年以下有期徒刑、拘役或科或併科1 千元以下罰
金。
以前項方法得財產上不法之利益或使第三人得之者，亦同。
前2 項之未遂犯罰之。

司法院資訊處製作；財團法人民間司法改革基金會備份。
